【裁判字號】    97,財管,121
【裁判日期】    970912
【裁判案由】    選任遺產管理人
【裁判全文】
臺灣高雄地方法院民事裁定             97年度財管字第121號
聲  請  人  內政部營建署
法定代理人  乙○○
訴訟代理人  丙○○
被繼承人    甲○○
上列聲請人聲請指定被繼承人甲○○之遺產管理人事件，本院裁
定如下：
    主  文
選任丁○○律師為被繼承人甲○○（男，民國○○年○月○○日生，
身分證統一編號：Ｚ000000000號，生前最後設籍：高雄縣大樹鄉
○○路686巷18號2樓）之遺產管理人。
程序費用新臺幣壹仟元由被繼承人甲○○之遺產負擔。
    理  由
一、按「先順序繼承人均拋棄其繼承權時，由次順序之繼承人繼
    承。其次順序繼承人有無不明或第四順序之繼承人均拋棄其
    繼承權者，準用關於無人承認繼承之規定」，「繼承開始時
    ，繼承人之有無不明者，由親屬會議於一個月內選定遺產管
    理人，並將繼承開始及選定遺產管理人之事由，向法院報明
    」，「無親屬會議或親屬會議未於前條所定期限內選定遺產
    管理人者，利害關係人或檢察官，得聲請法院選任遺產管理
    人，並由法院依前項規定為公示催告」，民法第1176條第6
    項、第1177條、第1178條第2 項分別定有明文。準此，繼承
    人均拋棄其繼承權者，得由有利害關係之被繼承人之債權人
    向法院聲請選任遺產管理人，核先敘明。
二、聲請意旨略以：被繼承人甲○○（男，民國○○年○ 月○○日生
    ，身分證統一編號：Ｚ000000000號，生前最後設籍：高雄縣
    大樹鄉○○路686巷18號2樓）業於93年2 月5 日死亡，其於
    死亡時遺有遺產，並尚積欠聲請人債務未為清償。而被繼承
    人死亡後，其各順序繼承人均已向法院聲明拋棄繼承，並經
    法院准予備查在案。為處理相關債務清償事宜，聲請人爰依
    法聲請選任丁○○律師為遺產管理人等語。
三、經查：聲請人前開之主張，業據其提出被繼承人死亡除戶資
    料、繼承系統表、本院93年度繼字第375 號拋棄繼承權准予
    備查通知函影本等為證。又被繼承人甲○○確已於93年2 月
    5 日死亡，及其繼承人即李興祥等人，均已拋棄其繼承權之
    事實，有本院96年6 月20日雄院貴家切93繼375 字第38939
    號函附卷可稽，並經本院調取上開卷宗核閱無訛, 堪信屬實
    。揆諸首揭法條規定與前開說明，聲請人既為有利害關係之
    被繼承人之債權人，則其向本院聲請選任遺產管理人，自屬
    有據。
四、本院審酌被繼承人甲○○之繼承人李興祥等人均已拋棄繼承
    ，在法律上已無義務就被繼承人之遺產再為管理，而參以遺
    產管理人之職務，依民法第1179條之規定，並非無技術性之
    事務理，仍須有一定學識、經驗之人始足任之。又拋棄繼承
    既屬民法賦予繼承人之權利，本件繼承人等均已拋棄繼承，
    其與被繼承人之遺產已無關聯，如再選任其為遺產理人，命
    其管理被繼承人之遺產，顯失拋棄繼承之實益，亦與拋棄繼
    承之立法意旨有違。而丁○○律師不但具有法律規定之相關
    專業知識，其行止亦受有律師法之規範，是由其擔任被繼承
    人甲○○之遺產管理人，應稱妥適，復據聲請人具狀聲請指
    定丁○○律師擔任被繼承人甲○○之遺產管理人在卷，爰選
    任丁○○律師為被繼承人甲○○之遺產管理人，處理關於被
    繼承人遺產之相關法律關係。
五、依非訟事件法第157 條、第24條第1 項，裁定如主文。
中    華    民    國    97    年    9     月    12    日
                  家事法庭法  官  吳宏榮
正本係照原本作成。
如對本裁定抗告須於裁定送達後10日內向本院提出抗告狀。
中    華    民    國    97    年    9     月    12    日
                          書記官  葉正昭


司法院資訊處製作；財團法人民間司法改革基金會備份。
